臺灣高等法院臺南分院刑事判決　　　　99年度上訴字第1096號
上　訴　人
即　被　告　呂錫兼
選任辯護人　扶助律師　　李孟仁律師
上列上訴人因重傷害案件，不服臺灣臺南地方法院97年度訴字第
865號中華民國99年9月24日第一審判決（起訴案號：臺灣臺南地
方法院檢察署96年度營偵字第1788號、97年度營偵字第465號）
，提起上訴，本院判決如下：
    主  文
原判決撤銷。
呂錫兼犯傷害致人重傷罪，處有期徒刑年捌月。
    事  實
一、呂錫兼與李慶賢係朋友關係，呂錫兼於民國（下同）96年5
    月2日19時20分許，在呂新源經營之臺南縣後壁鄉（現改制
    為臺南市後壁區）新嘉村（下稱新嘉村）10鄰96之2號雜貨
    店前，因李慶賢連續打錯電話至呂錫兼家中騷擾之細故，而
    與酒後之李慶賢發生口角爭執，呂錫兼於客觀上應能預見若
    毆打李慶賢之胸部，可能使其向後仰跌撞及後腦，傷及腦部
    ，而主觀上並未預見，竟基於普通傷害之犯意，徒手毆打李
    慶賢之胸部，致李慶賢跌坐在路旁之大桶子裏，後腦後仰撞
    擊雜貨店柱子後倒地，而受有臉部0.5乘以0.3公分、0.5乘
    以0.3公分擦傷、後腦5乘以4公分擦傷、右背部17乘以4公分
    擦傷、10乘以8公分擦傷、右腹部5乘以0.8公分擦傷、右
    肘3乘以1公分擦傷、右膝8.5乘以2公分擦傷，及外傷性顱內
    出血之傷害。嗣雖經治療，惟其腦部受損，導致表達能力明
    顯退縮，定向力、記憶力皆無法完整進行，且其受損已無法
    回復之重大難治之傷害。
二、案經李慶賢之弟李慶明代行告訴暨臺南縣警察局白河分局報
    告臺灣臺南地方法院檢察署檢察官偵查起訴。
    理  由
壹、程序方面：
一、按刑事訴訟法上「證據排除原則」，係指將具有證據價值，
    或真實之證據因取得程序之違法，而予以排除之法則。偵查
    機關「違法」偵查蒐證適用「證據排除原則」之主要目的，
    在於抑制違法偵查、嚇阻警察機關之不法，其理論基礎，來
    自於憲法上正當法律程序之實踐，鑒於一切民事、刑事、行
    政、懲戒之手段，尚無法有效遏止違法偵查、嚇阻警察機關
    之不法，唯有不得已透過證據之排除，使人民免於遭受國家
    機關非法偵查之侵害、干預，防止政府濫權，藉以保障人民
    之基本權，具有其憲法上之意義。此與私人不法取證係基於
    私人之地位，侵害私權利有別，蓋私人非法取證之動機，或
    來自對於國家發動偵查權之不可期待，或因犯罪行為本質上
    具有隱密性、不公開性，產生蒐證上之困窘，難以取得直接
    之證據，冀求證明刑事被告之犯行之故，而私人不法取證並
    無普遍性，且對方私人得請求民事損害賠償或訴諸刑事追訴
    或其他法律救濟機制，無須藉助證據排除法則之極端救濟方
    式將證據加以排除，即能達到嚇阻私人不法行為之效果，如
    將私人不法取得之證據一律予以排除，不僅使犯行足以構成
    法律上非難之被告逍遙法外，而私人尚需面臨民、刑之訟累
    ，在結果上反而顯得失衡，且縱證據排除法則，亦難抑制私
    人不法取證之效果。是偵查機關「違法」偵查蒐證與私人「
    不法」取證，乃兩種完全不同之取證態樣，兩者所取得之證
    據排除與否，理論基礎及思維方向應非可等量齊觀，私人不
    法取證，難以證據排除法則作為其排除之依據及基準，應認
    私人所取得之證據，原則上無證據排除原則之適用。惟如私
    人故意對被告使用暴力、刑求等方式，而取得被告之自白（
    性質上屬被告審判外之自白）或證人之證述，因違背任意性
    ，且有虛偽高度可能性，基於避免間接鼓勵私人以暴力方式
    取證，例外地，應排除該證據之證據能力（最高法院97年度
    台上字第734號判決要旨參照）。本件被告呂錫兼及其辯護
    人對代行告訴人李慶明提出其與被告談話之錄音光碟及其譯
    文（見97年度交查字第425號卷〈下稱交查425號卷〉證物袋
    、96年度交查字第1743號卷〈下稱交查1743號卷〉第16至21
    頁），雖主張無證據能力等語；然查：
  (一)上開錄音光碟及其譯文，係代行告訴人李慶明（經檢察官指
    定李慶明為代行告訴人，見交查1743號卷第9頁）於被告不
    知情之情況下所錄製，並非以暴力方式取得，且參以被告於
    偵查中聽完代行告訴人提出之錄音光碟，先表示「那段是有
    說。但我是說有打一下但沒有打到，不知道為何錄音沒有。
    」經詢問：「那打一下是你的聲音？」又稱：「不是我的聲
    音」（見96年度核交字第4577號卷〈下稱核交4577號卷〉第
    23頁），復於看過代行告訴人提出錄音譯文後供稱：「『我
    揍他一下而已，我說我揍他一下而已，他自己要進去拿酒』
    ，這句話不對，但是之前的話的確是我講的沒錯，上次開庭
    有聽過光碟，我覺得這句話是李慶明變造的，因為聲音很模
    糊不清」（見交查425號卷第4頁）。嗣於原審勘驗上開錄音
    光碟後又供述：「（上開勘驗〈錄音光碟〉中，一個人是李
    慶明，另一個人是否是你？）是的。（勘驗內容的話，是否
    都是你講的？）有的是，有的不是。（你有無說「我只有搥
    他一下」？）我沒有搥他，是他自己跌倒的，錄音裡面，我
    聽不清楚那句。（錄音裡面有講到，「他撞到摔倒，他摔倒
    的時候，我就立刻打電話」，是否你講的？）是的。」等語
    （見原審卷(一)第334頁背面至第335頁正面）。準此，可知被
    告對於代行告訴人李慶明提出之錄音光碟及其譯文，部分完
    全承認為其所述，但針對本案事發經過之重要關鍵供述部分
    則全部否認或附條件承認為真正。
  (二)本院審酌上開錄音光碟中交談對話之人，一為代行告訴人李
    慶明，一為被告，已如前述，而該錄音光碟經法務部調查局
    以聆聽分析法、聲紋圖譜特徵檢查法之鑑定方法鑑定結果，
    認其談話內容前後語氣連貫，均未發現有中斷情形，其聲紋
    圖譜亦無出現中斷之痕跡，縱其聲音因錄音品質不佳，致聲
    紋共振峰圖譜特徵模糊，不符聲紋鑑定條件，故無法作聲紋
    比對鑑定，有法務部調查局97年3月28日調科參字第0970011
    8890號聲紋鑑定報告書1份在卷可按（見交查425號卷第7至8
    頁），惟該錄音光碟既未經剪接變造，自不因無法作聲紋比
    對鑑定，而影響其為真正之認定。又衡諸代行告訴人取得該
    證據之目的，係為蒐集本案事發經過之證據，冀求證明被告
    之犯行，堪認有正當理由。此外，代行告訴人蒐錄其與被告
    談話之錄音光碟，並無積極證據足認有違背任意性或有虛偽
    高度可能性之應排除證據能力之例外情形，且與本案事實相
    關，揆諸上開說明，應認代行告訴人蒐錄其與被告談話之錄
    音光碟及所衍生之錄音譯文（性質上屬被告審判外之自白）
    ，得作為本案之證據。
二、又按被告以外之人於審判外之言詞或書面陳述，除法律有規
    定者外，不得作為證據，刑事訴訟法第159條第1項定有明文
    。本件代行告訴人李慶明所錄製之其與新嘉村村民之對話錄
    音光碟及其譯文（見交查425號卷證物袋、交查1743號卷第
    22至23頁），核屬被告以外之人於審判外之陳述，因被告及
    其辯護人不同意作為證據，又無符合例外得作為證據之情形
    ，是依刑事訴訟法第159條第1項之規定，不得作為本案證據
    。
三、再按被告以外之人於審判外之陳述，雖不符刑事訴訟法第15
    9條之1至第159條之4之規定，而經當事人於審判程序同意作
    為證據，法院審酌該言詞陳述或書面陳述作成時之情況，認
    為適當者，亦得為證據；當事人、代理人或辯護人於法院調
    查證據時，知有第159條第1項不得為證據之情形，而未於言
    詞辯論終結前聲明異議者，視為有前項之同意；刑事訴訟法
    第159條之5定有明文。查本判決認定犯罪事實所引用被告以
    外之人於審判外之陳述（包括供述證據及具有傳聞性質之書
    面證據），除上述有爭執之被告以外之人於審判外之陳述外
    ，其餘供述證據及具有傳聞性質之書面證據，經本院於準備
    程序及審判程序提示予檢察官、被告及其辯護人，均表示對
    於證據能力無意見，同意列為證據（見本院卷第31至34頁、
    第67至68頁、第92頁、第140頁），本院審酌上開證據製作
    時之情況，並無違法不當之情事，且其證據之取得過程亦無
    瑕疵，認以之為證據應屬適當，依刑事訴訟法第159條之5等
    規定，應有證據能力，合先敘明。
貳、認定犯罪事實所憑之證據及理由：
一、訊據被告呂錫兼固供承伊於前揭時地，因細故與被害人李慶
    賢發生口角爭執等情，惟矢口否認涉有上開傷害致重傷害之
    犯行，辯稱：當天伊與被害人李慶賢在案發現場雜貨店前相
    遇，雙方交談中，被害人突然用手撥過來，伊並沒有碰到被
    害人。嗣被害人去牽腳踏車，伊聽到碰一聲，看到被害人自
    己跌到地上，臉朝上，旁邊有一些桶子等物，伊即打119叫
    救護車，陪同被害人搭救護車前往醫院，伊沒有出手毆打被
    害人云云。被告辯護人則以：(一)代行告訴人李慶明提出與被
    告之談話片斷雖有「我只有搥他一下；我只有搥他胸口一下
    」之語，不足推斷李慶賢因此受傷，甚而後仰倒地致後腦受
    重傷。且由事發後李慶賢之全部病歷紀錄顯示，並無李慶賢
    胸部乃至身體正面有推、撞、挫、淤等任何傷跡，縱認被告
    有出手，亦未必碰擊到李慶賢。又李慶賢當時是喝醉狀況，
    從客觀而言，其跌摔之因果歷程與重傷結果非被告所能預見
    。況無證據證明李慶賢後腦受重傷，係向後摔倒撞地所致，
    且依另案民事庭證人蔡梁淑美證言，可知李慶賢當日並未往
    後落地致撞及後腦，而是後仰撞到雜貨店柱子，且是跌坐在
    水桶內，顯見被告所稱李慶賢是採到水桶而受傷之說法相合
    ，是李慶賢之重傷結果是否真為被告所造成，並非無疑。(二)
    李慶賢於96年5月2日及同年月3日二度送營新醫院急診，其
    間相距之17小時期間，獨居在家且有酗酒習慣，是否有發生
    其他意外事故而導致頭部外傷併顱內血腫之重傷結果，非無
    合理懷疑。另李慶賢之腦殼完整並無骨折現象，出血位置非
    在後腦，而係在兩側額葉與顳葉表面，致命且比較多之出血
    在中心位置，是李慶賢之顱內出血亦有可能是事後當晚回去
    再喝酒所引發之內因性出血。況依李慶賢於96年5月2日第一
    次被送營新醫院之急診醫師鄭昱民醫師之證述，李慶賢是深
    層內出血，其個人意見比較偏向是內因性，即非被告之行為
    所造成等語，為被告辯護。
二、經查：
  (一)被告於審判外自白伊毆打被害人李慶賢胸部一下之事實，業
    據代行告訴人李慶明於偵查中供述：伊去找被告，被告說有
    打李慶賢一下，伊有錄音等語（見核交4577號卷第21頁），
    對照被告於偵查中聽完代行告訴人提出之錄音光碟，先表示
    「那段是有說。但我是說有打一下但沒有打到，不知道為何
    錄音沒有。」經詢問：「那打一下是你的聲音？」又稱：「
    不是我的聲音」（見核交4577號卷第23頁），嗣於看過代行
    告訴人提出錄音譯文後供稱：「『我揍他一下而已，我說我
    揍他一下而已，他自己要進去拿酒』，這句話不對，但是之
    前的話的確是我講的沒錯，上次開庭有聽過光碟，我覺得這
    句話是李慶明變造的，因為聲音很模糊不清」（見交查425
    號卷第4頁），其後於原審又供述：「（上開勘驗〈錄音光
    碟〉中，一個人是李慶明，另一個人是否是你？）是的。（
    勘驗內容的話，是否都是你講的？）有的是，有的不是。（
    你有無說「我只有搥他一下」？）我沒有搥他，是他自己跌
    倒的，錄音裡面，我聽不清楚那句。（錄音裡面有講到，「
    他撞到摔倒，他摔倒的時候，我就立刻打電話」，是否你講
    的？）是的。」等語（見原審卷(一)第332頁至第335頁正面）
    。衡諸代行告訴人李慶明提出之上開錄音光碟並無中斷及遭
    剪接之情形，有法務部調查局97年3月28日調科參字第09700
    118890號聲紋鑑定報告書在卷可按（見交查425號卷第7至8
    頁），足認該錄音光碟全部都是代行告訴人李慶明與被告間
    之對話無誤。茲參被告於偵查中供稱：李慶賢常常莫名其妙
    打電話來騷擾伊說要殺伊，當天伊去買煙，剛好李慶賢在那
    家雜貨店前面坐在腳踏車上，伊就質問李慶賢為何要伊並
    把李慶賢從腳踏車上拉下來，李慶賢下車出手要打伊，伊就
    閃開沒有被打到，伊也出拳打李慶賢，但也沒有打到，後來
    李慶賢就走進去不知要拿什麼東西，結果腳踏到大臉盆，結
    果就跌倒，頭就撞到牆壁後就往後跌倒，後腦就撞到地上，
    伊聽到聲音看到李慶賢跌倒，就打電話叫救護車，伊沒有出
    手打到李慶賢云云（見交查1743號卷第5頁），並於原審時
    供承：「（對於上次勘驗當場有聽李慶明提出的錄音光碟，
    其中有一句你說「我搥一下」，為什麼當時李慶明問你的時
    候你會這樣說？）我是說我有搥一下但沒有搥到。」等語（
    見原審卷(二)第19頁背面），對照上開錄音光碟所錄製被告與
    代行告訴人李慶明於對談中自承：李慶賢連續打電話騷擾、
    辱被告（見交查1743號卷第16頁背面至第17頁正面），「
    我揍他一下而已，我說我揍他一下而已，他自己要進去拿酒
    」（見交查1743號卷第16頁正面），「我揍一下在他的胸部
    而已，可能要進去拿酒的啦」（見交查1743號卷第19頁正面
    ）等情，其中有關李慶賢連續打電話騷擾、辱被告，而與
    被告在雜貨店前發生爭執，被告出手毆打李慶賢一下之供述
    內容相符，足認被告確實曾向代行告訴人自白因李慶賢連續
    打電話騷擾、辱被告而生爭執，被告有出手毆打李慶賢一
    下之事實，僅是事後避重就輕而諉稱伊沒有打到李慶賢云云
    。是故，代行告訴人指稱被告於審判外曾對代行告訴人自白
    有毆打李慶賢一下等情，顯屬信實。
  (二)又被告於審判外自白有毆打被害人李慶賢，致李慶賢受傷送
    醫急救之事實，亦據證人張細雲於偵查中證稱：因為管區警
    員打電話告訴伊，伊就去營新醫院急診室看李慶賢，結果在
    急診室門口碰到被告，被告問伊做什麼，伊說來看李慶賢，
    聽說李慶賢摔倒，被告就承認有打李慶賢，李慶賢不是跌倒
    。被告說李慶賢打電話鬧被告，被告已經告訴李慶賢說打錯
    了，李慶賢還繼續打電話給被告等語（見核交4577號卷第20
    至21頁），及於原審結證稱：案發當天其接獲管區警員通知
    被害人受傷住院，其趕到營新醫院門口遇見被告，被告問其
    來做什麼，其回答說被害人好像出車禍被送來醫院，管區警
    員通知伊來看，被告說不是發生車禍，是他（被告）打李慶
    賢的。伊有問被告說大家都是自己人，小小的事情為何會弄
    成這樣子，被告就說李慶賢打電話來幾次了，被告跟李慶賢
    說不是，李慶賢還打來等語明確（見原審卷(一)第364頁背面
    、第368頁背面、第369頁背面、第371頁正面）。又證人張
    細雲對於其自管區警員聽到李慶賢受傷之原因或係稱「摔倒
    」，或係稱「車禍」，先後陳述雖有不同，惟對於在營新醫
    院門口遇到被告，被告自白伊打了李慶賢，李慶賢受傷被送
    到醫院救治之基本事實，則始終如一。而證人張細雲對於其
    所陳自管區警員聽聞之原因何以不同，供承係因時間過很久
    了等語（見原審卷(一)第371頁背面），則以證人張細雲因時
    日間隔，致於作證時就部分細節，發生記憶混淆不清之情形
    ，原屬難免，衡其證述被告自白打傷李慶賢乙節，核與前揭
    錄音光碟所錄被告與代行告訴人李慶明對談中自承：因李慶
    賢連續打電話騷擾、辱被告而生爭執，被告出手打了李慶
    賢一下等情相符，由此可徵證人張細雲有關被告於審判外自
    白有毆打被害人李慶賢，致李慶賢受傷送醫急救之證言，自
    非虛妄不實之詞。
  (三)復參以證人蔡梁淑美於另案民事庭審理時證稱：伊騎機車到
    呂新源在新嘉村開設之雜貨店要買垃圾袋，看到並聽到被告
    與李慶賢很大聲在講話，他們二人伊都認識，出來時，伊叫
    他們不要那麼大聲講話，他們二人站的距離很近，伊擋在中
    間，之後他們繼續要吵架，伊告訴他們不要吵架，後來騎車
    要離開，那時伊正要騎車，沒有看到被告的動作，伊回頭就
    看到李慶賢跌倒坐在警卷第17頁至第18頁照片所示的桶子裏
    ，後腦向後仰去撞到雜貨店的柱子，當時只有伊與他們二人
    共三個人在。伊看到李慶賢倒地，就騎車去叫被告弟弟來，
    但被告弟弟不在，伊再回去現場時，救護車就來了。被告與
    李慶賢講話大聲，伊聽到被告說要打李慶賢，伊問他們是什
    麼事情，他們說之前因為打電話打錯，可能有三字經，被
    告不滿，所以被告有說要打李慶賢，伊就跟他們二人說都是
    同庄的人，不要這樣等語（見本院卷第58至62頁〈臺灣臺南
    地方法院99年度訴字第1335號100年2月14日準備程序筆錄〉
    ），是依證人蔡梁淑美之親身見聞，可知被告與李慶賢於案
    發時地，因打錯電話之事而發生口角爭執，當時被告與李慶
    賢二人站的很近，在雙方爭執之際，因某種緣故，李慶賢跌
    倒坐在警卷第17頁至第18頁照片所示大桶子裏，後腦向後仰
    去撞到雜貨店柱子後倒地不起甚明。又證人蔡梁淑美雖另證
    稱：李慶賢當時沒有喝酒，是正常的對話，也都站的很穩，
    沒有酒醉的跡象等語（見本院卷第59頁），惟與證人即營新
    醫院急診醫師鄭昱民於原審有關李慶賢當時到醫院急診時之
    狀況所為之證述：「（當時〈96年5月2日〉你是否有聞到酒
    味？）我印象中是有的，看外觀是有的。」等語（見原審卷
    (一)第401頁正面）有所不同，衡情證人鄭昱民醫師曾經診治
    檢視被害人李慶賢之身體，應比證人蔡梁淑美單純居間勸架
    之見聞經驗為正確，是認被害人李慶賢應係酒後於案發時地
    與被告發生爭執衝突。
  (四)是綜合上開證人蔡梁淑美、張細雲、代行告訴人李慶明之供
    述，被告於審判外自白有打被害人李慶賢胸部一下，並參酌
    被告供承被害人倒地後，被告為被害人叫救護車，並獨自隨
    車與被害人一同到醫院，事後並為被害人支付醫藥費用等情
    （見原審卷(一)第335頁），及依臺南市政府消防局檢送96年5
    月2日執行臺南市後壁區新嘉里96之1號前救護勤務之緊急救
    護案件紀錄表暨救護紀錄明細之記載：報案時間：「97年5
    月2日19時22分43秒、97年5月2日19時26分33秒」等語；有
    臺南市政府消防局100年6月13日南市消指字第1002004068號
    函附緊急救護案件紀錄表暨救護紀錄明細附卷可稽（見本院
    卷第119至120頁），相互勾稽印證結果，足認被告與被害人
    李慶賢於案發時（97年5月2日19時20分許）、地（新嘉村10
    鄰96之2號雜貨店前），因李慶賢連續打錯電話至呂錫兼家
    中騷擾之細故而發生口角爭執，被告出手毆打李慶賢之胸部
    ，使李慶賢向後跌坐在路旁之大桶子裏，後腦後仰撞擊雜貨
    店柱子後倒地受傷，嗣經救護車送往醫院急救之事實為真實
    。
  (五)被告雖辯稱：案發當時有2名警員跟著救護車一同到達，李
    慶賢有向警員表明是自己摔倒，伊不知警員為何人云云；惟
    查：被告自案發後，於偵查及原審審理時，從未提及被害人
    李慶賢有向警員說是自己跌倒云云，且依臺南市政府消防局
    檢送96年5月2日執行臺南市後壁區新嘉里96之1號前救護勤
    務之緊急救護案件紀錄表暨救護紀錄明細之記載：報案時間
    ：「97年5月2日19時22分43秒、97年5月2日19時26分33秒」
    ；報案人：「臺南縣警察局勤務中心、呂新源」；案件細項
    ：「打架、吵架」；求救原因：「因交通事故」；有臺南市
    政府消防局100年6月13日南市消指字第1002004068號函附緊
    急救護案件紀錄表暨救護紀錄明細附卷可稽（見本院卷第11
    9至122頁），並無被告所稱被害人李慶賢是自己摔倒受傷之
    記載。次觀上開救護紀錄明細求救原因「因交通事故」之記
    載，適與證人張細雲於原審審理時結證稱：案發當天其接獲
    管區警員通知被害人受傷住院，其趕到營新醫院門口遇見被
    告，被告問其來做什麼，其回答說被害人好像出車禍被送來
    醫院，管區警員通知伊來看，被告說不是發生車禍，是他（
    被告）打李慶賢的等語相合（見原審卷(一)第364頁背面），
    可見依上述報案紀錄，相關單位可能轉告被害人李慶賢之受
    傷原因應為「打架、吵架」或「交通事故」。倘若被害人李
    慶賢曾向警員表明是自己摔倒，何以上開救護原因未為相關
    記載？另上開報案人之一即證人呂新源於原審證述：當天救
    護車來之前，沒有聽到有人在外面講話或是對罵的聲音，有
    聽到救護車的聲音，但伊沒出來看，也不知道，伊都在裡面
    等語（見原審卷(一)第355頁背面），而管轄案發地區之臺南
    市政府警察局白河分局亦函稱：李慶賢於96年5月2日在臺南
    市後壁區新嘉村96之2號前因故受傷後，自行報請119送往營
    新醫院急救，並於事後至該分局菁寮派出所提出告訴，案發
    當日該分局並未接獲報案，故未派遣員警前往處理。另該分
    局菁寮派出所值班未接獲該案件之任何報案紀錄，亦未指派
    員警或巡邏車到場協助處理，有臺南市政府警察局白河分局
    100年6月18日南市警白偵字第1000007025號函及該分局菁寮
    派出所執勤報告書在卷足憑（見本院卷第127至128頁），均
    不足以對被告為有利之認定。是以被告事後空言辯稱：被害
    人李慶賢曾向警員表明是自己摔倒云云，難謂可信。
  (六)被告雖又辯稱：張細雲是因伊要去檢舉張細雲選舉買票，對
    伊不滿，而證述不實云云，惟參證人張細雲於原審證述：伊
    絕對不會陷害被告，因為大家都是村民，對方為了這件事情
    ，也叫伊去叫被告出來道歉，看要怎麼樣，伊有去跟被告說
    這是小事情，去跟李慶賢說說看，看李慶賢要怎樣，李慶賢
    就會放過你了，被告說不要。被告也說要是伊去作證的話，
    要對伊不利，伊說應該說的就說，誰要對伊不利伊也不管，
    因為應該說的就要說等語（見原審卷(一)第370頁正面），並
    以具結擔保其證言之真實性，而證人張細雲所述被告於審判
    外自承有毆打李慶賢之情節，亦與代行告訴人李慶明提出被
    告於審判外自白有毆打李慶賢胸部一下之錄音光碟內容無不
    合，且被告亦自承實際上伊並沒有去檢舉張細雲等語（見本
    院卷第145頁背面），足見證人張細雲應無甘冒受偽證追訴
    之風險而設詞構陷被告之理。
  (七)被告辯護意旨雖另辯稱依上開證據至多僅得證明「被告打李
    慶賢」，「李慶賢向後跌坐在大桶子，後腦後仰撞到雜貨店
    柱子」之事實，並不足以證明被告出手毆打李慶賢，「致」
    李慶賢向後跌坐在大桶子，後腦後仰撞到雜貨店柱子而倒地
    之因果歷程。惟按調查所得之各項直接、間接證據，應本於
    經驗法則與論理法則之推理作用而為綜合判斷，不應將各項
    證據予以割裂觀察而單獨評價。是綜合證人蔡梁淑美、張細
    雲、代行告訴人李慶明之供述，被告於審判外自白有打被害
    人李慶賢胸部一下，及參酌被告供承被害人倒地後，被告為
    被害人叫救護車，並獨自隨車與被害人一同到醫院，事後並
    為被害人支付醫藥費用等情（見原審卷(一)第335頁），整體
    觀察評價，倘若被害人李慶賢之受傷非被告之行為所造成，
    被告實無陪同李慶賢至醫院，並在醫院向證人張細雲坦承李
    慶賢之受傷是伊毆打造成之結果。且被告出手毆打李慶賢之
    胸部，因其力道、方向及作用力之關係，未必當然會留下推
    、撞、挫、淤等傷跡。而被告當時並不知李慶賢之傷勢後來
    會演變成重傷害之結果，是其於案發後第一時間在營新醫院
    向到院關心李慶賢傷情之村長張細雲坦承犯行，應屬真情流
    露而坦言實情。故綜合上開調查證據之結果，被告出手毆打
    李慶賢之胸部，致李慶賢向後跌坐在路旁之大桶子裏，後腦
    後仰撞擊雜貨店柱子後倒地受傷之事實，堪以認定。被告及
    辯護意旨前揭所辯，委難憑信。
三、次查：
  (一)被告出手毆打被害人李慶賢之胸部，使李慶賢向後跌坐在路
    旁之大桶子裏，後腦後仰撞擊雜貨店柱子後倒地受傷，嗣經
    救護車送往營新醫院診治，經該院診斷李慶賢當時身上聞到
    有酒味，意識狀態評值尚為E4V4~5M6（接近正常滿分），臉
    部有0.5乘以0.3公分、0.5乘以0.3公分擦傷、後腦5乘以4公
    分擦傷、右背部17乘以4公分擦傷、10乘以8公分擦傷、右腹
    部5乘以0.8公分擦傷、右肘3乘以1公分擦傷、右膝8.5乘
    以2公分擦傷，頭部X光片檢查為正常，在急診觀察至晚間10
    時，生命徵象及意識狀態穩定，給予頭部受傷注意事項並囑
    追蹤複診後離院，有營新醫院98年7月22日營新98發字第098
    000106號函附卷可稽（見原審卷(一)第294頁）。被害人李慶
    賢離院後，參以證人張細雲於原審證述：伊自營新醫院送李
    慶賢回家路上，李慶賢好像要吐，沒有吐，但有那種想要吐
    的狀況等語（見原審卷(一)第375頁背面至第376頁正面），證
    人呂威整於本院審理時證述：96年5月3日（案發日之翌日）
    伊有送李慶賢到營新醫院，因伊到李慶賢家，看到李慶賢人
    怪怪，在房間裡面，躺在椅子上，不會說話。所以當天早上
    大約10時許，伊就送李慶賢去醫院。當天綽號旭仔（已往生
    ）有跟伊去醫院，到營新醫院後，醫院說要轉送嘉義長庚醫
    院，伊就聯絡李慶賢家屬。伊有跟去嘉義長庚醫院，是坐救
    護車去嘉義長庚醫院的。伊去看李慶賢時，李慶賢家裡只有
    他一人在。在營新醫院叫救護車送李慶賢到嘉義長庚醫院，
    是呂英哲叫的等語（見本院卷第104至106頁），證人呂英哲
    於本院審理時證稱：96年5月3日綽號旭仔男子（已經往生）
    打電話給伊說李慶賢在營新醫院，要轉到嘉義長庚醫院，伊
    才去營新醫院幫李慶賢繳醫藥費5百多元，叫救護車送李慶
    賢到嘉義長庚醫院。伊再自己開車跟著過去。伊有跟到嘉義
    長庚醫院，等到李慶賢照頭部Ｘ光出來後，醫生說頭部有受
    傷，李慶賢姪子（黃淇呈）來醫院後，伊就離開了等語（見
    本院卷第104頁），證人黃淇呈於原審審理時證述：96年5月
    3日上午有人打電話叫伊拿其舅李慶賢的健保卡去醫院簽名
    （病危通知），伊趕去醫院看到呂威整及其同庄的人在嘉義
    長庚醫院，伊問他們李慶賢出了什麼事，他們說去找李慶賢
    時，就發現李慶賢怪怪的，躺在椅子那邊，看情況不對，就
    載李慶賢去醫院等語（見原審卷(一)第5頁背面至第7頁），並
    斟酌營新醫院函稱：96年5月3日於15時25分由友人扶入再至
    該院急診就醫，此時意識狀態為E2VIM5，經診視後即予頭部
    電腦斷層檢查，發現有顱內出血，乃於96年5月3日16時20分
    轉院至嘉義長庚醫院接受後續治療等語，有營新醫院98年7
    月22日營新98發字第098000106號函在卷可參（見原審卷(一)
    第294頁），足認被害人李慶賢於96年5月2日深夜自營新醫
    院返家途中，仍有腦部受到撞擊所生之想吐症狀，翌日其友
    人呂威整前往探視時，因發現李慶賢在房間裡面，躺在椅子
    上，有怪怪、不會說話等異常之情，旋即將李慶賢二度送往
    醫院急救。
  (二)依據被害人李慶賢96年5月2日及同年月3日之營新醫院急診
    病歷之記載，被害人受傷部位均為臉部0.5乘以0.3公分、0.
    5乘以0.3公分擦傷、後腦5乘以4公分擦傷、右背部17乘以4
    公分擦傷、10乘以8公分擦傷、右腹部5乘以0.8公分擦傷
    、右肘3乘以1公分擦傷、右膝8.5乘以2公分擦傷等情，有營
    新醫院96年5月2日及96年5月3日急診病歷、營新醫院98年7
    月22日營新98發字第098000106號函各1份在卷可按（見原審
    卷(一)第70、71、294頁），是依上開2份急診病歷所記載李慶
    賢之外傷均相同，且傷勢之部位集中在後腦及背部，以及種
    類為擦傷。而證人即營新醫院96年5月2日急診醫師鄭昱民於
    原審亦證述：「（同頁的上方人體受傷位置的標示，受傷位
    置及人體的傷勢範圍是否你親自標示的？）是的，以我看到
    的念出來，護士這樣記錄下來。（這邊看得出來如果直接看
    正面的話，鼻子有傷勢，右腳膝蓋那邊也有傷勢，背面大概
    是頭顱上方、右背部上方、右手關節處，及右上臂也有一些
    傷痕，你當時看到病患李慶賢有這些傷勢？）是的。（依你
    的判斷，這些傷是新傷還是舊傷？）新傷。（後來96年5月3
    日李慶賢又回到營新醫院就診，當時是貴院的簡茂榕醫師處
    理的，簡茂榕醫師的處方病歷在上方人體的受傷標示，與你
    所記載的傷勢範圍與位置是否一致？）應該是差不多。（有
    無新的傷勢你沒指出來，但簡醫師有提出來？）看起來是沒
    有什麼新的傷勢。（外力有無區分為比較急性的出血或比較
    慢性的出血？還是說外力都是急性的？）外力也有可能是慢
    性的。」等語（見原審卷(一)第405頁背面至第406頁正面、第
    407頁背面），可認被害人李慶賢於96年5月2日因遭被告毆
    打受傷送至營新醫院急救，迄至翌日即96年5月3日二度被送
    至營新醫院急救時並無新傷。則被害人李慶賢於96年5月2日
    遭被告毆傷，送醫急救後雖曾一度返家休息，惟其傷勢因經
    歷時間等自然歷程變化，而於翌日即96年5月3日為其友人發
    現傷情加重，隨即送往醫院求診，至為灼然。被告辯護意旨
    辯稱：李慶賢於96年5月2日及同年月3日二度送營新醫院急
    診，其間相距之17小時期間，獨居在家且有酗酒習慣，是否
    有發生其他意外事故（如跌倒）或其他原因（如喝酒）而導
    致頭部外傷併顱內血腫之重傷結果，非無合理懷疑等語，純
    屬臆測之詞，不足憑信。至於營新醫院98年7月22日營新98
    發字第098000106號函雖記載：96年5月2日李慶賢到院時，
    其友人表示病患喝酒走路不慎跌倒（被告僅承認陪同李慶賢
    前往醫院，但否認為該友人〈見本院卷第30頁背面至第31頁
    正面〉）；96年5月3日李慶賢到院時，其友人表示昨晚喝酒
    後被人打傷（見原審卷(一)第294頁），而嘉義長庚醫院於97
    年8月21日以（97）長庚院嘉字第00861號函送病歷資料，其
    中急診病歷記載：由朋友代訴，自行不小心跌倒撞到頭等語
    ，另護理病歷則記載：據家屬代訴昨晚被人推倒後跌倒導致
    意識不清等語（見原審卷(一)第84頁、第149頁）。茲觀上開
    醫院函文或病歷記載李慶賢受傷之緣由，均係由第三人於醫
    院代訴，且其情諸多歧異。又依證人蔡梁淑美於另案民事庭
    審理時證稱：案發當時只有伊與被告、李慶賢二人共三個人
    在場等語（見本院卷第60頁），可知96年5月3日陪同被害人
    李慶賢到醫院之證人呂威整、呂英哲，或家屬黃淇呈等人，
    並非案發時在場之目擊證人，是以上開醫院函文或病歷所記
    載李慶賢受傷之緣由，自不足採為李慶賢受傷原因之認定依
    據。
  (三)李慶賢於96年5月3日自營新醫院轉診至嘉義長庚醫院急診住
    院，於96年5月31日出院，受有外傷性顱內出血。嗣經神經
    心理檢查評估後，確定現今心智反應有明顯退化情形，診斷
    為外傷性腦出血合併失智症，有嘉義長庚醫院96年10月30日
    診斷證明書及97年1月17日診斷證明書在卷可按（見警卷第
    11頁、核交4577號卷第12頁），且經嘉義長庚紀念醫院函稱
    ：李慶賢於96年5月3日至該院急診的主要傷勢為外傷性顱內
    多處出血、意識不清，最近乙次97年1月10日神經外科門診
    時反應較慢，頭皮有化膿情形，可自行走動，但人時地偶有
    混亂，腦部損傷已無法復原，有該院97年2月11日（97）長
    庚院嘉字第00152號函在卷足佐（見核交4577號卷第14頁）
    。又被害人李慶賢因被告之傷害行為受傷後，經原審囑託國
    立成功大學醫學院附設醫院（下稱成大醫院）鑑定被害人腦
    部受損之情形及原因，依據成大醫院鑑定結果，業已作成「
    被害人行動能力較為遲緩，但日常生活功能多能獨力完成，
    其表達力大致上可以聽懂與對談，但明顯退縮，對於醫院之
    檢測問題，多以『不知道』回答，因此其定向力、記憶力皆
    無法完整進行，整體而言，其能力仍與正常人有異，其腦部
    受損原因，頗難斷言，但參考嘉義長庚醫院之診斷證明書，
    96年5月2日之受傷，是一個很重要的因素，且其受損應無回
    復之可能，其對人事時地物之表達力受限，無法完全配合」
    之判斷，有成大醫院98年10月28日成附醫復字第0980020618
    號函附鑑定結果在卷可稽（見原審卷(一)第309至310頁）。是
    綜上開調查證據之結果，堪認被害人李慶賢腦部受損影響其
    行動能力、表達力，其能力與正常人有異，無法復原，被害
    人已受有腦部重大難治之傷害，且該加重結果與被告之本件
    傷害行為間具有相當因果關係。
  (四)被告及辯護意旨雖辯稱：李慶賢之腦殼完整並無骨折現象，
    出血位置非在後腦，而係在兩側額葉與顳葉表面，致命且比
    較多之出血在中心位置，是李慶賢之顱內出血亦有可能是事
    後當晚回去再喝酒所引發之內因性出血。且依李慶賢於96年
    5月2日第一次被送至營新醫院之急診醫師鄭昱民醫師之證述
    ，李慶賢是深層內出血，其個人意見比較偏向是內因性，自
    難認李慶賢之腦部受損係被告所造成等語；惟查：
  1.證人鄭昱民於原審雖證述：「（依照當時的Ｘ光片，你覺得
    他看不出來有臚內出血的狀況？）Ｘ光片檢查是看顱骨，顱
    骨看到的是血管紋及接縫紋。（你看到的血管紋及接縫紋的
    情況如何？）比較深，但那應該不是傷害造成的，有些是先
    天的。（你從Ｘ光片沒有看到明顯骨折的狀況？）應該不算
    是。（除了做了Ｘ光及你幫他檢查之外，還做了哪些處置？
    ）有起來走動和上廁所，檢視他的生命跡象還有穩定性是可
    以離開的，但是有書面告知他頭部及背部有些撞擊傷，背部
    的撞擊傷看起來都是輕的，但是醫療上有小的傷痕，但都不
    是致命的，還有顱骨及頭顱上看來都沒有達到危及生命的情
    況。（〈審卷第70頁背面用打字的部分是否你打的診斷資料
    〉上面的傷病名稱記載「其他臚內受傷」，意思為何？）這
    是說將來要往這一方面進一步去考量的話，就朝這方面。（
    那個不是你的診斷結果？）這是國際編碼，我們頭部有撞傷
    有時候表示你的腦部可能有受傷，也許三、五天，也許一個
    月會發病，如果你再回診的話，下面接手的醫師有翻病歷的
    話，應該往這方面。（所以你寫「其他臚內受傷」並不是表
    示當時你已經發現他受傷？）不是表示當時，這是國際編碼
    ，只是懷疑而已。（通常如果你們依照Ｘ光片的檢查，是否
    可以看出顱內出血的狀況？）一般是以電腦斷層。（如果單
    純先初步以Ｘ光片檢查，是否可以看得出來？）當時Ｘ光片
    檢查都是懷疑性質，一般應當是假設的，後面的日期照的Ｘ
    片也沒有看到他的顱骨或顱骨下有出血。他是深層腦內出血
    ，我個人的意見比較偏向是內因的。（請你再看一下診斷書
    ，你有何意見可以再提供給我們？）有時候醫師大概都認為
    越後面的診斷越準確，我們後來看到第二天的電腦斷層，推
    測前一日的診斷應當是正確的，因為我後來再看，才發現他
    是比較腦深層的出血，腦深層出血我個人覺得比較屬於內因
    性的，他的顱骨是完整的，我們如果把一個蛋打破的話，蛋
    殼一定先破掉，裡面可能是好的，但是他是裡面有出血，外
    面由電腦斷層來看，腦殼是好的。（你現在所述的是你後來
    的判斷，如果以Ｘ光片來看，如果這個人當時顱內有出血的
    狀況的話，從Ｘ光片是否可以看得出來？）應該是看不出來
    。（要做電腦斷層才看得出來？）是的。（我的意思是有無
    可能當天來就診的時候，神經學檢查都很正常，但是事實上
    他當時已經有顱內出血的狀況？）第二日的推測就照了電腦
    斷層，電腦斷層看到的是深層的出血，你說因為第一日頭被
    打而顱內出血，但是我想長庚醫院的神經學醫師、專家更多
    ，應該聽他們的意見，但依我個人的意見、經驗，第二日照
    的電腦斷層，頭骨是有擦傷，但是還是完好的，頭顱下面的
    膜沒有看到有出血，是腦的深層有出血，這常常是內因性的
    出血。（所以你認為是屬於內因性的出血？）是的。（長庚
    醫院認為好像不是一般常見的，就這段話你有何意見？）長
    期喝酒的話，如果說天天喝酒，或一天喝酒超過兩、三次，
    喝到爛醉的程度的話，我相信會有這樣的情況發生。（如果
    依照你的專業知識，你會認為依照電腦斷層看出來，李慶賢
    的顱內出血與他外傷所呈現的撞擊？）一般我們骨頭是硬的
    ，下面是膜，膜下面還有水樣液，如果說傷害穿透到相當深
    的話，也不太可能，我印象中我看電腦斷層的比例，中心的
    傷害是比較大面積的，外表也有，電腦斷層也有發現，但比
    例很小，我印象是這樣。（所以你認為這不太可能是外力撞
    擊而造成的？）外力佔的比例應該很少。（所以你是從李慶
    賢出血的位置來判斷？）是的，由出血的位置判斷是內因性
    的。（因為長庚醫院說出血的位置在這裡，先不管時間的遠
    近，營新醫院所講到的顱內出血位置是兩顳底前角，這是指
    何處？）我看這兩間醫院所打的位置差不多。（你說營新醫
    院和長庚醫院的回函所講的位置應該差不多？）是的。我個
    人認為李慶賢一躺不起的重點是在中心。」等語（見原審卷
    (一)第399頁正面至404頁背面）。
  2.然衡酌證人鄭昱民於原審亦證稱：「（因為長庚醫院認為就
    李慶賢的出血位置來看，不是一般自發性腦出血常見的位置
    ，與你的判斷有些出入，你以醫師的立場，你是否很堅持你
    的判斷不會錯誤？）不是這樣絕對，因為他們說他們專家多
    ，這是事實，就送給他們看，盡量幫這個病患。（你是否知
    道長庚醫院對李慶賢做了什麼檢查？）後來我不太清楚，我
    只知道送去給長庚醫院，因為他們說他們神經外科的醫師多
    ，這是事實。（你剛剛說你是執業三十年的專科醫師，你是
    哪個專科的？）我以前是婦產專科醫師。」等語（見原審卷
    (一)第408頁），是以證人鄭昱民醫師之個人意見雖較偏向被
    害人李慶賢之顱內出血是屬於內因性，惟參以證人鄭昱民醫
    師為婦產專科醫師，且其亦自承嘉義長庚醫院在神經外科有
    更多之專家，而被害人李慶賢亦確係由營新醫院轉診至嘉義
    長庚醫院接受更進一步之治療，足徵有關被害人李慶賢之腦
    部出血，究係屬於外傷性出血抑或屬於內因性出血之專業診
    斷，應以嘉義長庚醫院之判斷為可採。
  3.依據嘉義長庚醫院之醫療判斷：從電腦斷層影像判斷為外傷
    性出血可能性較高，被害人腦部出血位置在兩側額葉及顳葉
    表面，非一般自發性腦出血常見位置，有該院98年7月22日
    （98）長庚院嘉字第00751號函及99年7月21日（99）長庚院
    嘉字第00488號函在卷可按（見原審卷(一)第293頁、第390頁
    ）。嗣該院更進一步說明其判斷之依據：因一般自發性腦出
    血：(一)多只是單一位置出血，少多處同時出血；(二)多位於腦
    部較深層位置，表面較少；(三)多有高血壓病史，李慶賢沒有
    。李慶賢出血部位為外傷性出血好發部位，此有嘉義長庚醫
    院99年8月24日（99）長庚院嘉字第00561號在卷可查（見原
    審卷(二)第24頁）。是依上述各項判斷依據，足認被害人李慶
    賢腦部受損，與被告本件傷害行為有相當因果關係，並非被
    害人自發性（內因性）腦出血所致。被告及辯護意旨辯稱：
    李慶賢之腦部受損是內因性出血云云，尚難採信。
  4.又被害人李慶賢現意識遲鈍，行動遲緩，自98年9月19日至
    99年12月25日於盧亞人醫院門診治療共14次，目前仍藥物治
    療中，有該院100年1月9日診斷證明書在卷可考（見本院卷
    第70頁）。其次，李慶賢於96年5月31日起因生活能力障礙
    在臺南縣私立存德老人養護中心接受全日24小時長期養護照
    顧，目前仍養護中，亦有臺南縣私立存德老人養護中心100
    年1月10日第0000000號養護證明附卷可稽（見本院卷第71頁
    ）。另依嘉義長庚醫院函稱：李慶賢於95年5月31日出院，
    住院期間有失語症、表達能力、記憶能力及辨識能力有問題
    ，其出院後一直到97年1月10日才回門診，此時須他人看護
    ，之後沒有回診過，要恢復到沒受傷前之狀況不可能，有嘉
    義長庚醫院100年4月12日（100）長庚院嘉字第00267號函在
    卷足憑（見本院卷第85頁），並參酌盧亞人醫院函稱：李慶
    賢目前健康狀況穩定，其於該院最後1次門診日期為100年4
    月8日，四肢稍微乏力需輪椅代步，辨識能力如昔，偶而意
    識混亂答非所問，病患受傷至今已經近4年，恢復原狀之可
    能性不大，目前仍須有人全日照顧，故仍在臺南市後壁區存
    德養護中心療養中，有該院100年4月21日盧院字第10004021
    01號函在卷可按（見本院卷第88頁），足知被害人李慶賢因
    被告之傷害行為而受有腦部重大難治之傷害，且已無法復原
    ，應無疑義。
四、按刑法上之加重結果犯之成立要件有三：(1)須刑法對於加重
    結果有處罰明文。(2)行為與加重結果應有相當因果關係。(3)
    行為人必須能夠預見加重結果。又行為人對於加重結果之發
    生有無預見可能性，應依行為當時之客觀情狀，而非就行為
    人之主觀認識，以為判斷。易言之，刑法上之加重結果犯，
    係以行為人對於加重結果之發生客觀上有預見之可能，能預
    見而不預見者為要件。刑法第277條第2項後段之傷害致重傷
    罪，係因犯傷害罪致發生一定結果所為加重其刑之規定，而
    加重結果犯既以行為人以「能預見」其結果之發生為要件，
    而所謂「能預見」乃指客觀情形而言，與主觀上有無預見之
    情形不同（最高法院47年台上字第920號判例意旨參照）。
    本案被告與被害人李慶賢因李慶賢連續打錯電話而發生本件
    肢體衝突，被告雖有出手毆打李慶賢之胸部，惟衡酌李慶賢
    前胸並未受傷，可見被告毆打李慶賢胸部之力道非重，是其
    主觀上對其行為可能導致李慶賢受有重傷害之結果並未預見
    。惟依行為當時之客觀情狀，李慶賢酒後與被告因上開細故
    發生口角爭執，被告客觀上應能預見若毆打李慶賢之胸部，
    可能使其向後仰跌撞及後腦，傷及腦部，仍基於普通傷害之
    犯意，徒手毆打李慶賢之胸部，致李慶賢跌坐在路旁之大桶
    子裏，後腦後仰撞擊雜貨店柱子後倒地，受有臉部0.5乘以
    0.3公分、0.5乘以0.3公分擦傷、後腦5乘以4公分擦傷、右
    背部17乘以4公分擦傷、10乘以8公分擦傷、右腹部5乘以
    0.8公分擦傷、右肘3乘以1公分擦傷、右膝8.5乘以2公分擦
    傷，及外傷性顱內出血之傷害，並導致李慶賢之表達能力明
    顯退縮，定向力、記憶力皆無法完整進行，腦部受損已無法
    回復之重大難治之傷害。則被告之傷害行為與被害人李慶賢
    之重傷害結果間，具有相當因果關係，且被告對於李慶賢重
    傷害之加重結果之發生，客觀上應具有預見之可能性，但其
    主觀上並未預見此重傷害結果之發生，自應論以傷害致重傷
    之加重結果犯。
五、綜上所述，本案事證明確，被告傷害致重傷之犯行，洵堪認
    定，應予依法論科。
、論罪科刑：
一、核被告所為，係犯刑法第277條第2項後段之傷害致重傷罪。
二、原審以被告罪證明確，據以論罪科刑，固非無見；惟查：刑
    法第277條第2項後段之傷害致重傷罪，係因犯傷害罪致發生
    一定結果所為加重其刑之規定。原審關於被告之傷害行為，
    導致被害人李慶賢發生重傷害之加重結果間，其因果歷程之
    事實認定及理由說明容有未盡，尚有未洽。
三、被告上訴意旨，猶執陳詞否認有傷害致重傷之犯行，雖無理
    由，然原判決既有前揭不當之處，自屬無可維持，應由本院
    予以撤銷改判。爰審酌被告前無犯罪紀錄，素行尚佳，有臺
    灣高等法院被告前案紀錄表附卷可稽，與被害人李慶賢為朋
    友關係，其犯罪之動機僅因細故爭吵，而出手毆打被害人之
    胸部，雖其力道非重，手段尚非兇殘，惟造成被害人腦部受
    損無法回復之重傷害之加重結果，危害非輕，且犯後未見悔
    悟之心，迄未賠償被害人所受損害等一切情狀，量處如主文
    所示之刑，以資懲儆。
據上論結，應依刑事訴訟法第369條第1項前段、第364條、第299
條第1項前段，刑法第277條第2項後段，判決如主文。
本案經檢察官邱克斌到庭執行職務。
中    華    民    國   100    年    8     月    9     日
                  刑事第三庭    審判長法  官  陳義仲
                                      法  官  楊清安
                                      法  官  張季芬
以上正本證明與原本無異。
如不服本判決應於收受送達後10日內向本院提出上訴書狀，其未
敘述上訴理由者，並得於提起上訴後10日內向本院補提理由書（
均須按他造當事人之人數附繕本）「切勿逕送上級法院」。
                                      書記官  廖文靜
中    華    民    國   100    年    8     月    9     日
附錄本案論罪科刑法條全文：
中華民國刑法第277條
傷害人之身體或健康者，處3年以下有期徒刑、拘役或1千元以下
罰金。
犯前項之罪因而致人於死者，處無期徒刑或7年以上有期徒刑；
致重傷者，處3年以上10年以下有期徒刑。